【裁判字號】    98,簡上,8
【裁判日期】    990105
【裁判案由】    給付票款
【裁判全文】
5臺灣澎湖地方法院民事判決               98年度簡上字第8
號
上  訴  人  乙○○
即被上訴人
被  上訴人  甲○○○
即  上訴人
上列當事人間請求給付票款事件，兩造對於中華民國98年7月8日
本院馬公簡易庭98年度馬簡字第10號第一審判決均提起上訴，本
院於民國98年12月22日辯論終結，判決如下：
    主      文
兩造上訴均駁回。
第二審訴訟費用由兩造各自負擔。
    事實及理由
一、上訴人即被上訴人乙○○（下稱乙○○）於原審起訴主張：
    兩造曾有票據融通，乙○○會將配偶洪秀真向中國農民銀行
    （現為合作金庫）申請之支票，蓋用洪秀真印章後，交付被
    上訴人即上訴人甲○○○（下稱甲○○○）使用，供甲○○
    ○填載金額後，與第三人交易往來，甲○○○再於票據兌現
    前交付乙○○票款。但乙○○於民國94年4月23日車禍受傷
    昏迷，甲○○○利用此一機會，未付票款，而簽發如附表編
    號2、4、5、6、7號等5張支票，經第三人提示兌現。此外，
    乙○○尚簽發如附表編號1、3號2張支票，借給甲○○○後
    ，甲○○○亦未付款。為此，訴請甲○○○按票面金額如數
    還款，並聲明：甲○○○應給付乙○○新臺幣（下同）
    171,100元，及自支付命令送達翌日起至清償日止，按週年
    利率5％計算之利息。
二、甲○○○則以：承認曾向乙○○借支票，但如附表編號2、4
    、5、6、7等5張支票，甲○○○簽發後，均將票款以現金交
    付乙○○，乙○○不應再重複請款；如附表編號1、3號2張
    支票，並非甲○○○簽發，而係乙○○自行簽發，調借現金
    使用，乙○○更不應向甲○○○請求等語資為抗辯，並於原
    審聲明：乙○○於第一審之訴駁回。。
三、原審經審理結果，准乙○○請求71,100元，及自支付命令送
    達翌日（即98年2月11日）起至清償日止，按週年利率5％計
    算之利息，而駁回其餘之請求。乙○○以甲○○○尚應償還
    如附表編號1、3號2張支票之票款等語提起上訴，並為上訴
    聲明：(一)原判決關於駁回乙○○之請求部分廢棄。(二)上開廢
    棄部份，甲○○○應再給付乙○○10萬元，及自96支付命令
    狀送達翌日起至清償日止，按週年利率5%計算之利息。答辯
    聲明：對造上訴駁回。甲○○○則以：如附表編號2、4、5
    、6、7號等5張支票之票款已經清償，乙○○不應再向其請
    求等語提起上訴，並為上訴聲明：(一)原判決不利上訴人甲○
    ○○部分廢棄。(二)上開廢棄部分，請求駁回乙○○於第一審
    之訴。答辯聲明：對造上訴駁回。
四、乙○○主張附表所示7張支票，均為乙○○借給甲○○○，
    甲○○○應依票面金額返還金錢，但甲○○○至今並未返還
    之事實，為甲○○○所否認，並抗辯如附表編號2、4、5、6
    、7號等5張支票，借款均以現金全數交還原告，其餘2張5萬
    元支票，則為乙○○自己簽發、調借現金使用等語。經查：
  (一)民事訴訟法第277條規定：「當事人主張有利於己之事實者
    ，就其事實有舉證之責任。」而有關清償之事實，應由主張
    清償之當事人舉證證明，最高法院28年上字第1920號、48年
    台上字第389號著有判例。兩造對於如附表編號2、4、5、6
    、7號等5張支票，均為甲○○○簽發、由乙○○付款，故甲
    ○○○應依票面金額付款給乙○○之事實，均不爭執，但對
    於甲○○○是否已將借貸款項歸還乙○○一節，卻各執一詞
    ，依據上述法律及判例意旨，應由甲○○○證明已經清償之
    事實。然查：甲○○○固聲請本院訊問證人吳秀珍，欲證明
    已將票款歸還乙○○云云，惟證人吳秀珍證稱：伊曾經問甲
    ○○○，為什麼這麼好，有空白的支票可以開，甲○○○回
    答說她跟乙○○有金錢往來，欠的錢都會還清，但是否確實
    有還清伊並不清楚，雖然看過甲○○○拿日曆紙包住東西交
    給乙○○，但不確定裡面是否鈔票，也不知道是多少錢等語
    ，堪認證人吳秀珍對於甲○○○是否清償借款一節，並無所
    悉，是以，甲○○○對於是否清償借款一事，並未舉證證明
    。又甲○○○既然借用支票，顯有融通資金之需求，不可能
    過早交付款項，但甲○○○卻聲稱於乙○○94年4月23日車
    禍前，已經交付94年6月30日將兌領之票據款項，顯非合理
    ，自難採信。因此，乙○○主張該5張面額共計71,100元之
    支票，甲○○○應付款卻未付款之事實，應屬有據。
  (二)如附表編號1、3號2張支票，為乙○○自行簽發之事實，業
    據乙○○於原審陳明在卷。乙○○雖主張簽發票據後借給甲
    ○○○云云，但甲○○○否認借票事實，而乙○○不僅未證
    明借票事實，更未證明甲○○○因取得票據獲得金錢利益，
    參酌乙○○陳明長時間交付空白票據給甲○○○，甲○○○
    既然握有空白票據可自行簽發，應無另行借票之必要。因此
    ，乙○○上開借票予甲○○○之主張，尚難採信，乙○○據
    此要求甲○○○給付票據款項，即無理由。
  (三)綜上所述，附表編號2、4、5、6、7等5張支票，為甲○○○
    簽發而由乙○○付款，可認定雙方有金錢借貸關係，事後又
    查無甲○○○清償之事實，乙○○自得依據借貸法律關係，
    請求甲○○○給付票面金額71,100元，及自支付命令送達翌
    日（即98年2月11日）起至清償日止，按年息5%計算之利息
    。其餘2張各5萬元之支票，乙○○主張借票給甲○○○之事
    實，尚屬不能證明，乙○○請求甲○○○還款並加計利息，
    即無理由，應予駁回。
五、綜上所述，乙○○請求甲○○○給付71,100元，及自98年2
    月11日起至清償日止，按年息5%計算之利息，為有理由，應
    予准許，逾此範圍之請求，並無理由，應予駁回。原審判准
    甲○○○應給付乙○○71,100元，並依職權宣告假執行，核
    無違誤，上訴人甲○○○指為不當，核無理由，應予駁回上
    訴。至於乙○○之請求不應准許部分，原判決為乙○○敗訴
    之判決，經核於法並無不合，乙○○上訴請求廢棄改判，亦
    屬無理由，應駁回該部分上訴。
六、據上論結，兩造上訴均無理由，依民事訴訟法第436條之1第
    3 項、第449條第1項、第463條、第79條，判決如主文。
中    華    民    國    99    年    1     月    5     日
                  民事庭  審判長法  官  管安露
                                法  官  陳順輝
                                法  官  李宛玲
以上正本係照原本作成。
本判決不得上訴。
中    華    民    國    99    年    1     月    5     日
                                書記官  莊茹茵
附表：
┌──┬──────┬───────┬────┬──────┐
│編號│發  票  日  │金額 (新臺幣) │支票號碼│交 易 時 間 │
├──┼──────┼───────┼────┼──────┤
│001 │94年4月16日 │50,000元      │Y0000000│94年4月18日 │
├──┼──────┼───────┼────┼──────┤
│002 │94年4月20日 │14,600元      │Y0000000│94年4月20日 │
├──┼──────┼───────┼────┼──────┤
│003 │94年4月30日 │50,000元      │Y0000000│94年5月3日  │
├──┼──────┼───────┼────┼──────┤
│004 │94年5月5日  │15,000元      │Y0000000│94年5月5日  │
├──┼──────┼───────┼────┼──────┤
│005 │94年6月15日 │20,000元      │Y0000000│94年6月15日 │
├──┼──────┼───────┼────┼──────┤
│006 │94年6月30日 │11,500元      │Y0000000│94年6月30日 │
├──┼──────┼───────┼────┼──────┤
│007 │94年6月30日 │10,000元      │Y0000000│94年6月30日 │
└──┴──────┴───────┴────┴──────┘

司法院資訊處製作；財團法人民間司法改革基金會備份。
